【裁判字號】    99,訴,626
【裁判日期】    991231
【裁判案由】    毒品危害防制條例
【裁判全文】
臺灣臺北地方法院刑事判決               99年度訴字第626號
公  訴  人  臺灣臺北地方法院檢察署檢察官
被      告  江恆杰
選任辯護人  胡志彬律師
上列被告因違反毒品危害防制條例案件，經檢察官提起公訴（99
年度偵字第2575號），本院判決如下：
   主  文
江恆杰販賣第二級毒品，未遂，處有期徒刑肆年貳月，扣案之第
二級毒品甲基安非他命壹包（驗餘淨重零點陸貳捌捌公克），沒
收銷毀之，扣案用以包裹甲基安非他命之外包裝袋壹只、門號0
000000000號行動電話壹支（含SIM卡壹張），均沒收
之。
    事  實
一、江恆杰明知甲基安非他命係毒品危害防制條例第2條第2項第
    2款列管之第二級毒品，依法不得販賣、持有，為圖牟利，
    基於販賣第二級毒品甲基安非他命以營利之犯意，於民國99
    年1月6日下午3時4分許之某時，在臺北市○○區○○路152
    號3樓租屋處，利用網際網路連線至「UT home網際空間」網
    站之「北部人聊天室」，以「〔賣糖有車訊〕」（「糖」即
    暗指甲基安非他命）之暱稱，伺機向瀏覽該聊天室網站之不
    特定人兜售第二級毒品甲基安非他命，適臺北市政府警察局
    大同分局員警吳仁成於99年1月6日下午3時4分許，因執行網
    路巡邏，而以「UU」之暱稱登入該聊天室，並於該聊天室見
    此訊息後，即透過雅虎即時通，以「xman650612」即時通帳
    號與江恆杰所使用之「bossken9」即時通帳號詢問毒品價格
    ，經江恆杰表示每公克售價新臺幣（下同）3,200元，並提
    供其所使用門號0000000000號行動電話，作為聯絡毒品交易
    事宜使用。於同年1月8日中午11時50分至11時58分許，江恆
    杰以其所有門號0000000000號之行動電話與吳仁成聯絡討論
    毒品交易事宜，並相約前往臺北市○○區○○路與忠孝東路
    口附近碰面進行交易。嗣於同日中午12時42分許，吳仁成駕
    車抵達上開地點，並在車內與江恆杰談妥以3,200元之價格
    ，向江恆杰購入甲基安非他命1公克，江恆杰確認安全無虞
    後，將甲基安非他命1包（驗前淨重0.6290公克，驗後淨重
    0.6288公克）置於停放在臺北市○○區○○路151號對面之
    車號368–ERM號重型機車之前置物箱內，於同日下午1時許
    ，返回吳仁成所駕駛之自用小客車內，向吳仁成索討購毒之
    價金，惟因吳仁成僅有1張百元鈔，經江恆杰同意，而交付
    3,100元之款項與江恆杰。迨於同日下午1時25分許，江恆杰
    收取上開款項後，乃指示吳仁成自行至前開重機車停放處拿
    取甲基安非他命，在尚未交付毒品與吳仁成前，旋即遭吳仁
    成及埋伏之員警當場逮捕，並於上開機車之前置物箱內扣得
    上開甲基安非他命1包，及在江恆杰身上扣得其持有、供販
    賣毒品所用門號0000000000號之行動電話1支（含SIM卡1枚
    ）。
二、案經臺北市政府警察局大同分局報請臺灣臺北地方法院檢察
    署檢察官偵查起訴。
    理  由
一、證據能力
(一)、被告及其辯護人爭執證人即承辦員警吳仁成於偵查中檢察官
    面前經具結之證述，係屬審判外之陳述，無證據能力部分：
  1.按刑事訴訟法第166條以下規定之交互詰問，屬人證調查證
    據程序之一環，與證據能力係指符合法律規定之證據適格，
    亦即得成為證明犯罪事實存否之證據適格，其性質及在證據
    法則之層次並非相同，而被告、辯護人詰問權之行使與否，
    係有權處分，如欲行使，則證人於審判中，應依法定程序到
    庭具結陳述，並接受被告或辯護人等之詰問，其陳述始得作
    為認定被告犯罪事判斷之依據（參照司法院釋字第582號解
    釋），否則如未進行交互詰問之調查證據程序，讓被告或辯
    護人行使詰問權，則該有證據能力之證人陳述，即不得作為
    判斷之依據，惟其原有之證據能力並不因而喪失（最高法院
    97年度台上字第603號判決可資參酌）。
  2.證人吳仁成之上開偵查中所為之陳述，對被告而言，固屬被
    告以外之人於審判外之言詞陳述，然其等於檢察官偵查中所
    為之陳述，係經檢察官告以拒絕證言權、具結之義務及偽證
    罪之處罰後，再命其朗讀結文並具結後所為之陳述，有上開
    證人之結文在卷可稽。核其製作筆錄過程，並無違法取供述
    或證明力明顯過低之瑕疵，所為陳述蓋係出於供述者之真意
    ，皆具信用性，揆諸上開說明，本屬有證據能力之證人陳述
    。且於本院審理時，已依人證調查程序，傳喚吳仁成到場，
    命其立於證人之地位經公訴人、被告及辯護人當庭交互詰問
    ，並使被告有與之對質及詰問之機會，認已完足為合法調查
    之證據，保障被告之對質詰問權，是縱使被告認上開證人於
    偵查中向檢察官所為之陳述不可採信，然上開證人既於本院
    審理期日到庭經公訴人、被告行交互詰問程序，完足為合法
    調查之證據，已無妨害被告防禦權之虞。是以證人吳仁成於
    偵查中檢察官訊問時所為之陳述，於偵查中所為陳述作為證
    據，並無任何不當，依刑事訴訟法第159條之1第2項之規定
    ，當具有證據能力。
(二)、被告及其辯護人爭執扣案之甲基安非他命、門號0000000000
    號行動電話、臺北市政府警察局大同分局搜索扣押筆錄、扣
    押物品目錄表、交通部民用航空局航空醫務中心（下稱航空
    醫務中心）毒品鑑定書，係警方陷害教唆下所取得之證據，
    認無證據能力部分：
  1.卷附之臺北市政府警察局大同分局搜索扣押筆錄、扣押物品
    目錄表，乃係公務員職務上製作之紀錄文書，依刑事訴訟法
    第159條之4第1款之規定，認具有證據能力。又按法院或檢
    察官囑託醫院、學校或其他相當之機關、團體為鑑定時，祇
    須其以言詞或書面提出之鑑定報告，符合刑事訴訟法第206
    條第1項、第208條所規定之形式要件，即具有證據能力，此
    即屬刑事訴訟法第159條第1項之特別規定，與刑事訴訟法第
    159條之4規定無涉（最高法院96年度台上字第6842號判決參
    照）。查卷附之航空醫務中心出具之毒品鑑定書，乃係檢察
    官囑託該中心為鑑定，觀其形式核與刑事訴訟法第206條第1
    項、第208條所規定之要件相符，依刑事訴訟法第159條第1
    項之規定，亦認具有證據能力。
  2.被告及其辯護人雖以前情爭執證據能力，惟查：
  (1)按刑事偵查技術上所謂「釣魚」，係指對於原已犯罪或具有
    犯罪故意者，以設計引誘之方式，使其暴露犯罪事證，而加
    以逮捕或偵辦者而言。而所謂「陷害教唆」，則指行為人原
    不具犯罪之故意，純因司法警察之設計教唆，始萌生犯意，
    進而實行犯罪構成要件之行為者而言。前者，純屬偵查犯罪
    技巧之範疇，並未違反憲法對於基本人權之保障，且於公共
    利益之維護有其存在必要性，故因之所蒐集之證據資料，原
    則上非無證據能力。而後者，因係以引誘或教唆犯罪之不正
    當手段，使原無犯罪故意之人因而萌生犯意實行犯罪行為，
    再進而蒐集其犯罪之證據，予以逮捕偵辦，此種誘人犯罪之
    手段顯已違反憲法對於基本人權之保障，且已逾越偵查犯罪
    之必要程度，對於公共利益之維護並無意義，其因此所取得
    之證據資料，應不具有證據能力（最高法院98年度台上字第
    673號、99年度台上字第5645號判決可資參照）。
  (2)查本件被告江恆杰係以「〈賣糖有車訊〉」之暱稱登入前揭
    網路聊天室，經員警吳仁成以「UU」之暱稱詢以有無賣「糖
    」（暗指甲基安非他命），被告先答以「秘密」，嗣員警吳
    仁成於雅虎即時通詢以「你有在賣啊」，被告旋即答以「你
    想買啊」、「比別人好」、「比別人便宜」、「1個3,200元
    」等語（見偵卷第23至28頁），足認被告原已具有販賣甲基
    安非他命毒品之犯罪意圖，自非陷害教唆（詳如後述）。揆
    諸上開規定，本件因員警以「釣魚」之偵查技術而取得之前
    揭扣案物甲基安非他命1包、行動電話1支（含SIM卡1張）、
    臺北市政府警察局大同分局搜索扣押筆錄、扣押物品目錄表
    及交通部民用航空局航空醫務中心毒品鑑定書，具認有證據
    能力。
(三)、又被告及其辯護人爭執之員警蒐證錄音光碟之證據能力部分
    。查該光碟係利用機械所為之紀錄，其目的係傳達該光碟錄
    音之當時情形（即本件被告與證人吳仁成進行毒品交易之過
    程），並非供述證據，與本案犯罪事實有關聯性，且經本院
    於準備期日當庭勘驗，並給予當事人表示意見，亦查無不得
    作為證據之事由，依法自得作為證據。
(四)、至於被告及其辯護人爭執公訴人所提出之職務報告書係屬傳
    聞證據部分。按司法警察機關本其職務作成之意見書，倘非
    屬於公務員通常職務上為紀錄或證明某事實而製作之文書，
    就其製作性質觀察，並無特別信可信之情況，法院亦無從依
    直接審理方式加以調查，即不具證據能力（最高法院96年度
    台上字第6101號、97年度台上字第605號判決參照）。查，
    本件卷附之「職務報告書」，係臺北市政府警察局大同分局
    員警吳仁成所製作，係員警因即時跟監、蒐證所製作之蒐證
    報告，為司法警察單方面就現場所見所聞記載之書面報告，
    係屬被告以外之人於審判外所作成之書面陳述，為傳聞證據
    ，本院審酌上開職務報告之製作人吳仁成業經到庭作證結果
    ，其於本院審理時所述與上開職務報告之內容，尚無明顯不
    符，無引用上開職務報告書之必要，認無證據能力。
(五)、末查，本院後述所引之非供述證據，並無證據證明其不實，
    且均與待證事實有關聯性，亦非實施刑事訴訟程序之公務員
    不法取得，依刑事訴訟法第158條之4規定反面解釋，應認有
    證據能力。
二、訊據被告固坦承：於99年1月6日下午3時4分許，在其位於臺
    北市○○區○○路152號3樓租屋處，以「〔賣糖有車訊〕」
    暱稱，登入「UT home網際空間」網站之「北部人聊天室」
    ，並以其所申設使用之網路信箱「bossken9」帳號，透過雅
    虎即時通與證人吳仁成聯繫購買毒品事宜，復於同年1月8日
    中午11時50分至11時58分許，以其所有門號0000000000號行
    動電話與證人吳仁成聯絡毒品交易事宜，並相約前往臺北市
    ○○區○○路與忠孝東路口附近碰面進行交易，而於同日下
    午1時許，在臺北市○○區○○路151號前，在證人吳仁成所
    駕自用小客車內，向吳仁成收取3,100元後，為警當場查獲
    ，並在其身上扣得上開門號行動電話1支，及於停放在上址
    對面之車號368–ERM號重型機車之前置物箱內扣得白色透明
    結晶1包之事實。惟矢口否認有何販賣第二級毒品甲基安非
    他命之犯行，辯稱：毒品並非我所販賣，也不是我跟吳仁成
    在網路討論毒品交易，是我朋友「志堅」向我借電腦上網聊
    天，並向我借用手機聯絡吳仁成，當時我人在旁邊睡覺，是
    後來我才知道吳仁成要找我朋友買毒品，因為我要找工作，
    才會跟他聯絡，見面時，我也有說我不想再碰毒品，也不想
    幫忙問毒品，是吳仁成說要幫我問工作的事情，我才幫他去
    跟志堅拿毒品，再把毒品交給吳仁成，交易的過程也是吳仁
    成跟我講要如何做，並沒有販賣毒品之主觀犯意，警方提出
    的蒐證錄音光碟不完整云云。辯護人則以：被告一開始並沒
    有要賣毒品，係因員警吳仁成表示要幫被告找工作，被告才
    會幫忙找毒品，本件可能成立陷害教唆，被告充其量只是幫
    忙購買毒品，沒有造成危害，事實上都在員警的掌控之中，
    被告並沒有販賣的故意及牟利的意圖等語置辯。
三、經查：
(一)、本件臺北市政府警察局大同分局員警吳仁成確有於99年1月6
    日下午3時4分許，執行網路巡邏，而以「UU」之暱稱登入「
    UT home」網際空間之「北部人聊天室」，而與該名暱稱為
    「〔賣糖有車訊〕」之人攀談，復以雅虎即時通與被告所申
    設之「bossken9」即時通帳號使用者詢問毒品價格為每公克
    3,200元，並因此取得被告所使用門號0000000000號行動電
    話號碼，旋於同年1月8日中午11時50分至11時58分許，撥打
    被告所使用之上開門號，與自稱「馬沙」之男子聯繫討論毒
    品交易事宜，並相約前往臺北市○○區○○路與忠孝東路口
    附近碰面進行交易。嗣於同日中午12時42分許，吳仁成駕車
    抵達上開地點，並在車內與被告碰面，並談妥以3,200元之
    價格購買1公克之甲基安非他命1公克，於同日下午1時許，
    被告向吳仁成收取毒品對價3,100元後，乃指示吳仁成自行
    至臺北市○○路151號前開重機車停放處拿取甲基安非他命
    ，旋即遭吳仁成及埋伏之員警當場逮捕，並於上開機車之前
    置物箱內扣得白色透明結晶1包，及在被告身上扣得門號000
    0000000號之行動電話1支（含SIM卡1枚）之事實，業據證人
    吳仁成於偵查及本院審理時證述綦詳，被告對於本件查獲之
    過程復不爭執，並有上開網路聊天室和雅虎即時通對話畫面
    列印資料、臺北市政府警察局大同分局搜索扣押筆錄及扣押
    物品目錄表在卷可稽（見偵卷第8至11頁、第23至28頁）。
    又扣案之白色透明結晶1包，經送具有鑑定毒品成分能力之
    航空醫務中心以氣相層析質儀法鑑驗結果，送驗之白色透明
    結晶1包，淨重0.6290公克，取樣0.0002公克，餘重0.6288
    公克，檢出甲基安非他命成分等情，有該醫務中心99年1月
    28日航藥鑑字第0990391號鑑定書附卷足憑（見偵卷第68頁
    ），足認被告欲交付與證人吳仁成之物，確係甲基安非他命
    無訛。上開事實，洵堪認定。
(二)、被告雖辯稱：係朋友志堅借用手機、帳號與吳仁成聯繫毒品
    交易事宜，並非其本人與吳仁成聯繫云云。惟查：
  1.被告之綽號為「馬沙」，且於99年1月7、8日確有以上開門
    號行動電話聯絡吳仁成一節，此為被告所自承（見偵卷第14
    頁，本院卷第94頁反面），而證人吳仁成於本院審理時亦證
    稱：我們在即時通聊天時，有互留電話，後來偵查隊有去查
    申請人的身分及IP的位置，而且我在電話聊天時，都有向對
    方確認是否為馬沙等語（見本院卷第90頁反頁），足認以被
    告所持用之上開門號行動電話與證人吳仁成聯繫購買毒品事
    宜之人，確係被告無訛。又於99年1月6日下午3時4分許，以
    「〔賣糖有車訊〕」暱稱，登入「UT home網際空間」網站
    之「北部人聊天室」之IP位置，確係在被告在其位於臺北市
    ○○區○○路152號3樓租屋處，且同日與吳仁成以雅虎即時
    通帳號聯繫所使用之「bossken9」帳號為被告所申設之事實
    ，亦據被告供承明確。而依卷附之上開「UT home」網際空
    間北部人聊天室網頁顯示，與證人吳仁成對話之人於該聊天
    室對話中，亦係提供被告申設「bossken9」之雅虎即時通帳
    號供吳仁成另以即時通方式聯繫甚明。觀諸上開雅虎即時通
    對話畫面列印資料，該名使用帳號「bossken9」之人，除與
    吳仁成談論毒品之價格、品質外，經吳仁成自我介紹為「小
    成」後，該名使用帳號「bossken9」之人旋自稱係「碼莎」
    ，並提供被告所申設之上開行動電話門號與吳仁成，核與被
    告自承：綽號「馬沙」一節大致相符，被告辯稱：其非與吳
    仁成網路、手機聯絡販毒之人云云，要與事實有違。況依卷
    附之扣案物品照片顯示，扣案被告所持用門號0000000000號
    行動電話通訊錄，即已載有該名「志堅」之男子所持用之行
    動電話門號，而被告復供承：因我打字快，所以志堅要叫我
    用即時通跟「小成」聯繫等語（見偵卷第14頁），則該名「
    志堅」之男子既已有其個人之行動電話門號，果如被告所言
    ，實際聯絡毒品交易之人係該名綽號「志堅」之男子，被告
    大可於上開雅虎即時通訊息上，提供志堅之行動電話號碼及
    綽號，何須甘冒刑責，提供其個人之行動電話門號及綽號予
    吳仁成？被告前開所辯，顯與常情不符。
  2.再者，證人吳仁成提供之蒐證錄音光碟，經本院勘驗結果，
    證人吳仁成於99年1月7日下午2時37分許，撥打被告所使用
    之上開門號行動電話聯絡，其2人通話內容如下，吳：「你
    不是馬沙？我小成」，被告：「你小成？」，吳：「我昨天
    跟你聊天那位」，吳：「在豆豆」，被告：「昨天我沒有上
    豆豆啊！」，吳：「講錯了，講錯了，北聊，北聊啦！北部
    人聊天室」，被告：「喔！想起來了，你現在…工作嗎？」
    ，被告：「因為我想我昨天，你知道嗎？對啊！看到你的來
    電，又想不起，因為昨天有很多人打給我」；又於同年月8
    日上午11時50分，證人吳仁成復撥打被告所使用之上開門號
    行動電話，其中被告：「喂！」，吳：「馬沙」，被告：「
    你那位？」等情，有本院勘驗筆錄在卷可按（見本院卷第70
    至72頁），被告對於證人稱其綽號，並提及其2人曾在北部
    人聊天室聊天一事，均毫無遲疑、否認，足認被告確係在上
    開網路聊天室及雅虎即時通中，與證人吳仁成討論有關毒品
    交易之人甚明。被告前開置辯，顯屬事後卸責之詞，洵無足
    採。
(三)、被告復辯稱：實際賣毒品之人係友人「志堅」，非其本人云
    云。然查，查，本件實際與證人吳仁成在以網路聊天室、即
    時通及行動電話聯絡毒品交易之人，並向吳仁成收取毒品款
    項之人，確係被告本人，業如前述。又依證人吳仁成提供之
    蒐證錄音光碟內容顯示，自始在證人吳仁成車上討論毒品如
    何交易之人，及與吳仁成達成上開毒品買賣合意之人，均為
    被告本人，有本院勘驗筆錄在卷足佐。顯見與證人吳仁成進
    行本件毒品交易之人，自始均只有被告1人，被告辯稱：其
    非實際販毒之人云云，要無足採信。
(四)、被告及其辯護人辯稱：被告本來並沒有要賣毒品的意思，是
    為了請吳仁成幫忙找工作，才幫忙找毒品，本件係員警陷害
    教唆云云。然所謂「陷害教唆」，係指行為人原不具犯罪之
    故意，純因司法警察之設計教唆，始萌生犯意，進而實施犯
    罪構成要件之行為者而言。申言之，「陷害教唆」係司法警
    察以引誘或教唆犯罪之不正當手段，使原無犯罪故意之人因
    而萌生犯罪而實施犯罪，再進而蒐集其犯罪之證據或予以逮
    捕偵辦。因查緝手段顯然違反憲法對於基本人權之保障，且
    已逾越偵查犯罪之必要程度，對於公共利益之維護並無意義
    ，其因此等違反法定程度所取得之證據資料，應不具有證據
    能力。從而，「陷害教唆」與警方對於原已具有犯罪故意並
    已實施犯罪行為之人，以所謂「釣魚」之偵查技巧蒐集其犯
    罪證據之情形（詳如理由(六)所述）有別，尚不得混為一談。
    查，依上開網路聊天室和雅虎即時通對話畫面列印資料顯示
    ，被告以「〈賣糖有車訊〉」之暱稱登入前揭網路聊天室，
    經證人吳仁成以「UU」之暱稱詢以有無賣「糖」被告先答以
    「秘密」，吳仁成復改以雅虎即時通，向被告詢以：「你有
    在賣啊」，被告答以：「你想買啊」、「比別人好」、「比
    別人便宜」、「1個3,200元」等語（見偵卷第23至28頁），
    足認被告原已具有販賣甲基安非他命毒品之犯罪意圖，其謂
    初始並無販賣犯意一節，即非可採。參以，上開蒐證錄音光
    碟經本院勘驗結果，被告固曾於99年1月7日下午2時37分許
    ，在電話中向證人吳仁成表示：「我最近在找工作說」，吳
    仁成答以：「在找工作喔！再幫你問問看」，惟證人吳仁成
    於其2人通話過程中，自始均無以此要求被告代購毒品，反
    觀被告於同日下午5時18分許，撥打證人吳仁成之電話時，
    更主動詢問吳仁成：「你說你在忙喔！那幾點會有空？」、
    「不然我過去找你啊！」等語，經吳仁成答以：「我這邊情
    況，沒有多的錢」時，被告即稱：「對阿！那我過去瞭解你
    那邊的情況。對啊！」，經吳仁成稱：「但是我這邊不行」
    ，被告則稱：「如果要的話，我給你賺個幾百塊吃飯錢，聽
    懂嗎？」等語（見本院卷第71頁），益徵被告在吳仁成拒絕
    後，仍主動詢問證人吳仁成何時可進行毒品交易，其主觀上
    確有販賣毒品之意圖。是承辦員警既已察覺被告有販賣毒品
    海洛因牟利之嫌疑，本於主動循線查緝之責，並與被告相約
    於99年1月8日中午進行毒品交易，而被告復確實係於與吳仁
    成進行毒品之交易過程中，為警當場查獲，其應已具有犯罪
    故意並已實施犯罪行為之人，是其基於販賣海洛因之意圖而
    應允證人吳仁成之要約，自非陷害教唆。被告及辯護人前開
    所辯，要無理由。
(五)、按販賣毒品係違法行為，亦無公定之價格，不論任何包裝，
    均可任意分裝增減分量，而每次買賣之價量，亦可能隨時依
    雙方間之關係深淺、資力、需求量及對行情之認知、來源是
    否充裕、查緝是否嚴緊，購買者被查獲時供述購買對象之可
    能性風險之評估等，因而異其標準，並機動調整，非可一概
    而論，販賣之利得除經坦承犯行或價量俱臻明確外，委難察
    得實情，販毒者從價差或量差中牟利方式雖異，其意圖營利
    之非法販賣行為則一，是除非別有事證，足認係按同一價量
    委買、轉售或無償贈與，確未牟利外，尚難執此遽認非法販
    賣之證據有所未足，致使知過坦承者難辭重典，飾辭否認者
    反得僥倖，而失情理之平（最高法院99年度4912號判決意旨
    參照）。本件雖無具體事證足認被告實際可從本件販毒品中
    獲取多少之利潤，然販賣毒品罪更係重罪，設若無利可圖，
    衡情一般持有毒品者，當不致輕易將持有毒品交付他人，且
    販賣之利得除經坦承犯行或價量俱臻明確外，委難查得實情
    ，販賣之人從價差或量差中牟利方式雖異，其意圖營利之非
    法販賣行為則一。況被告與證人吳仁成素不相識，衡者常情
    ，倘無利可圖，被告又豈會甘冒此風險，而與吳仁成進行本
    件毒品交易？參以，被告於毒品交易之過程中，業已明確向
    證人吳仁成表明係為繳付房屋租金，出售其所持有之甲基安
    非他命等情，業據證人吳仁成證述在卷，並有上開蒐證錄音
    光碟勘驗筆錄可佐（見本院卷第67頁），益徵被告確有從中
    賺取利潤之牟利意圖甚明。綜此，本件被告主觀上確有牟利
    意圖一節，至為灼然。
(六)、又刑事偵查技術上所謂之「釣魚」，係指對於原已犯罪或具
    有犯罪故意之人，以設計引誘之方式，迎合其要求，使其暴
    露犯罪事證，再加以逮捕或偵辦者而言；此項誘捕行為，並
    無故入人罪之教唆犯意，更不具使人發生犯罪決意之行為，
    純屬偵查犯罪技巧之範疇，並未違反憲法對於基本人權之保
    障，且於公共利益之維護有其必要性，故依「釣魚」方式所
    取得之證據資料，若不違背正當法定程序，法律不予禁止，
    則行為人如原即有販賣毒品營利之犯意，雖因經警設計誘捕
    ，致實際上不能完成毒品交易，然因其原即具有販賣毒品之
    意思，客觀上又已著手於販賣行為，仍應論以販賣毒品未遂
    罪（最高法院99年度台上字第3069號判決意旨參照）。查，
    被告係因證人吳仁成佯欲購買毒品，而攜帶毒品到場，並為
    警查獲，而被告原已基於販賣毒品以營利之犯意，上網發送
    販毒之訊息，雖嗣因經警設計誘捕，致實際上未完成毒品交
    易，然其既原已具有販賣毒品之主觀犯意，客觀上並已著手
    於販賣行為，揆諸前開說明，自屬販賣未遂。
(七)、綜上所述，本件事證明確，被告販賣甲基安非他命未遂之犯
    行，堪以認定，應依法論科。
四、按甲基安非他命係毒品危害防制條例第4條第2項第2款所定
    之第二級毒品。是核被告所為，係犯毒品危害防制條例第4
    條第6項、第2項販賣第二級毒品未遂罪。被告持有第二級毒
    品之低度行為，為販賣之高度行為所吸收，不另論罪。又被
    告客觀上已著手於販賣行為之實行而不遂，為未遂犯，應依
    刑法第25條第2項之規定減輕其刑。爰審酌被告前曾因施用
    毒品，經法院裁定送觀察勒戒，並執行完畢等情，有臺灣高
    等法院被告前案紀錄表在卷可按，其應已明知甲基安非他命
    不僅殘害施用者身心健康，且因施用毒品而散盡家財、連累
    家人，或為購買毒品鋌而走險者，更不可勝計，竟為謀不法
    利益，上網傳遞販賣毒品之訊息，且已著手實行販賣毒品之
    行為，不僅助長毒品汜濫，亦有戕害他人健康，減損勞動生
    產力之虞，影響社會層面至深，且犯後復否認犯行，態度非
    佳，本不宜寬貸，惟考量被告於本件犯行既遂前，即已為警
    查獲，所販賣之毒品並未實際流入社會，及其犯罪動機、目
    的及手段等一切情狀，量處如主文所示之刑，以資懲儆。
三、沒收部分：
(一)、扣案之第二級毒品甲基安非他命1包（驗餘淨重0.6288公克
    ），為違禁物，不論屬於犯人與否，均應依毒品危害防制條
    例第18條第1項規定，沒收銷燬之；至於鑑驗耗用之部分（
    0.0002公克），既已滅失，自無庸宣告沒收銷燬，併此敘明
    。
(二)、扣案之用以包裹上開甲基安非他命之包裝袋1只，為被告所
    有之物，用以包裹上開甲基安非他命，具有防止甲基安非命
    因裸露、逸出及潮濕之功用，並便於攜帶及販賣，係供被告
    販賣毒品所用之物，且航空醫務中心鑑定時，既將該包裝袋
    與甲基安非他命分別秤重，有上開鑑定書可佐，足認與扣案
    之上開甲基安非命並無不可析離之關係，應依毒品危害防制
    條例第19條第1項規定，沒收之。
(三)、又扣案之門號0000000000號行動電話1支，為被告所持用，
    作為販賣毒品之聯絡工具，而該門號之SIM卡乃電信公司於
    出租門號時，附帶提供予消費者為使用介面，其所有權歸屬
    應視雙方所訂服務契約內容而定，本未可一概而論。司法院
    為解決法院審判之困擾，曾函請全國各行動電話公司，查復
    各該公司行動電話「SIM卡」所有權歸屬，各該公司函覆意
    旨均謂該卡所有權歸客戶所有，已據司法院於97年5月6日以
    院台廳刑一字第970009760號函請本院參考在案（同院97年
    度台上字第3178號判決）。是扣案之上開門號行動電話1支
    （含SIM卡1枚）既為被告所有，且係供販賣毒品用之物，自
    應依毒品危害防制條例第19條第1項之規定，宣告沒收之。
據上論斷，應依刑事訴訟法第299條第1項前段，毒品危害防制條
例第4條第6項、第2項、第18條第1項、第19條第1項，刑法第11
條前段、第25條第2項，判決如主文。
本案經檢察官張成業到庭執行職務。
中    華    民    國    99    年    12    月    31    日
                  刑事第十四庭  審判長法  官  吳冠霆
                                      法  官  陳琪媛
                                      法  官  李殷君
以上正本證明與原本無異。
如不服本判決應於收受送達後10日內向本院提出上訴書狀，並應
敘述具體理由；其未敘述上訴理由者，應於上訴期間屆滿後20日
內向本院補提理由書（均須按他造當事人之人數附繕）「切勿逕
送上級法院」。
                                書記官  殷玉芬
中    華    民    國   100    年    1     月    5     日
附錄本判決論罪科刑法條全文：
毒品危害防制條例第4條
製造、運輸、販賣第一級毒品者，處死刑或無期徒刑；處無期徒
刑者，得併科新臺幣2千萬元以下罰金。
製造、運輸、販賣第二級毒品者，處無期徒刑或7年以上有期徒
刑，得併科新臺幣1千萬元以下罰金。
製造、運輸、販賣第三級毒品者，處5年以上有期徒刑，得併科
新臺幣7百萬元以下罰金。
製造、運輸、販賣第四級毒品者，處3年以上10年以下有期徒刑
，得併科新臺幣3百萬元以下罰金。
製造、運輸、販賣專供製造或施用毒品之器具者，處1年以上7年
以下有期徒刑，得併科新臺幣1百萬元以下罰金。
前五項之未遂犯罰之。

司法院資訊處製作；財團法人民間司法改革基金會備份。
